【裁判字號】    97,訴,1605
【裁判日期】    970527
【裁判案由】    搶奪
【裁判全文】
臺灣臺中地方法院刑事判決              97年度訴字第1605號
公  訴  人  臺灣臺中地方法院檢察署檢察官
被      告  子○○
                    （
            丑○○
上列被告等因搶奪等案件，經公訴人提起公訴（九十六年度偵緝
字第三六三三、三六三四號、九十七年度偵字第二八五０、六一
二八、六三八五號），被告等於準備程序中就被訴事實為有罪之
陳述，經告以簡式審判之旨，並聽取意見後，合議庭裁定由受命
法官獨任進行簡式審判程序，本院判決如下：
    主    文
子○○共同連續意圖為自己不法之所有，搶奪他人之動產，處有
期徒刑壹年拾月，偽造之「劉原勝」署押拾伍枚（含簽名陸枚、
指印玖枚）均沒收（即附表編號一至四部分）；又共同意圖為自
己不法之所有，搶奪他人之動產，處有期徒刑捌月（即附表編號
五部分）；又共同意圖為自己不法之所有，搶奪他人之動產，處
有期徒刑捌月（即附表編號六部分）；又共同意圖為自己不法之
所有，搶奪他人之動產，未遂，處有期徒刑肆月（即附表編號七
）；又行使偽造私文書，足以生損害於他人，處有期徒刑肆月，
偽造之「劉原勝」署押伍枚（含簽名貳枚、指印枚）均沒收；
又共同意圖為自己不法之所有，搶奪他人之動產，累犯，處有期
徒刑拾月〔即犯罪事實二（一）部分〕；又共同意圖為自己不法
之所有，搶奪他人之動產，累犯，處有期徒刑壹年貳月〔即犯罪
事實二（二）部分〕；又共同意圖為自己不法之所有，搶奪他人
之動產，累犯，處有期徒刑拾月〔即犯罪事實二（三）部分〕。
應執行有期徒肆年陸月，偽造之「劉原勝」署押貳拾枚（含簽名
捌枚、指印拾貳枚）均沒收。
丑○○共同意圖為自己不法之所有，搶奪他人之動產，處有期徒
刑捌月〔即犯罪事實二（一）部分〕。
    犯罪事實
一、子○○與癸○○（經本院合法傳喚無正當理由未到庭，待其
    到庭後，再行審結），共同基於為意圖自己不法所有之概括
    犯意聯絡，由子○○騎乘癸○○所有之車牌號碼ＫＢＭ－１
    ３３號機車搭載癸○○，於附表所示編號１至４之時間、地
    點，以附表所示之方法，對戊○○、寅○○、辰○○、甲○○等人犯附表所示之搶奪犯行。其二人另共同基於意圖為自
    己不法所有之犯意聯絡，分別於附表所示編號５至７之時間
    、地點，以附表所示之方法，先後對辛○○、壬○○、丁○○等人犯附表所示之搶奪既遂、未遂犯行。其二人搶奪得手
    後，除將所得之財物朋分外，並將搶得之行動電話分別變賣
    予不知情之詹耀文、王森俊所經營之「捷文通訊行」、「雙
    全通訊行」，得款朋分花用。子○○持至詹耀文所經營之「
    捷文通訊行」變賣時，並基於行使偽造私文書之概括犯意，
    先後於民國九十五年六月十四日、九十五年六月十七日、九
    十五年六月二十七日，連續偽造「劉原勝」之署押十五枚（
    含簽名六枚、指印九枚）於「捷文通訊行」之讓渡來源切結
    書上，因此偽造私文書再交付予「捷文通訊行」之詹耀文而
    行使之，以防止被查緝。其另基於行使偽造私文書之犯意，
    於九十五年八月十六日，偽簽「劉原勝」之署押五枚（含簽
    名二枚、指印三枚）於「捷文通訊行」之讓渡來源切結書上
    ，因此偽造私文書再交付予「捷文通訊行」之詹耀文而行使
    之，以防止被查緝。嗣經警方至「捷文通訊行」、「雙全通
    訊行」執行查贓勤務時，發現子○○、癸○○曾多次持行動
    電話前往販售，經警追查其二人出售行動電話之電話序號後
    ，始知悉此等行動電話均為其二人搶奪之財物，而循線查獲
    子○○及癸○○。
二、子○○於九十六年間因搶奪案件，經本院以九十六年度訴字
    第一０六六號刑事判決判處有期徒刑八月，於九十六年五月
    二十一日確定，嗣經減刑為有期徒刑四月，入監執行，於九
    十六年七月二十四日執行完畢。詎其仍不知悔改，分別與丑
    ○○、丙○○（經本院合法傳喚無正當理由未到庭，待其到
    庭後，再行審結）共同基於為自己不法所有之意圖之犯意聯
    絡而為下列犯行：
（一）於九十六年九月七日晚間八時四十分許，由子○○騎乘丑
      ○○所有之車牌號碼ＬＯＭ－７８５號機車搭載丑○○，
      行經臺中市○○路與惠文路口時，見卯○○獨自一人騎乘
      機車，因號誌為紅燈而停車在停止線前，認有機可乘，遂
      共同基於意圖為自己不法所有之犯意聯絡，由子○○騎乘
      前揭機車靠近卯○○之機車，再由丑○○徒手搶奪卯○○
      所有置於機車腳踏板上之咖啡色方形皮包一只〔內有現金
      約新臺幣（下同）一萬二千元、諾基亞牌、摩托羅拉牌及
      亞太牌之行動電話各一支、國民身分證、健保卡、國泰世
      華銀行提款卡各一張等物〕。得手後，隨即沿同市○○路
      方向逃逸。子○○與丑○○搶得卯○○之皮包後，即同至
      臺中縣大里市南門橋下朋分搶得之現金，並將皮包及其餘
      物品丟棄該處。隔二日後，子○○復至上開丟棄皮包處，
      取走摩托羅拉牌之手機拿回自己之住處欲為變賣，因鑑價
      過低做罷，惟其不知情之弟劉嘉楊竟將該手機變賣予不知
      情之呂惠君所經營之「群益通訊行」，再轉賣予不知情之
      洪小娟（ＹＥＡＮ  ＫＩＭ  ＯＥＵＮ）。嗣經警方據報
      後，調查通聯調閱查詢單發現洪小娟使用上開摩托羅拉電
      話，始循線查獲上情。
（二）又於九十六年九月十三日七時三十分許，由子○○騎乘丑
      ○○（丑○○此部分犯行，另經本院於九十六年十二月十
      八日以九十六年度訴字第三六五六號刑事判決判處有期徒
      刑一年二月，現上訴由臺灣高等法院臺中分院審理中，不
      在本院審判範圍之內）所有之車牌號碼號ＬＯＭ－７８５
      號機車搭載丑○○，於同日晚間八時四十三分許，行經臺
      中縣烏日鄉○○路○段與光日路口時，見乙○○獨自一人
      行走於馬路上，認有機可乘，遂共同基於意圖為自己不法
      所有之犯意聯絡，由子○○騎乘上揭機車靠近乙○○，再
      由丑○○下手強拉乙○○側背於左肩上之皮包，而趁乙○○因遭拉扯皮包重心不穩倒地，不及防備之際，取走乙○○所有之皮包一只（內有皮夾及證件包各一個、現金一萬
      二千元、ＮＯＫＩＡ牌及三星牌之行動電話各一支、汽車
      行車執照、駕駛執照、國民身分證、健保卡、信用卡十張
      、金融卡二張及印章二枚、禮券一本、手機電池二個、筆
      、紙張、名片、存摺一本、史瑞克３Ｄ卡一張、化妝品等
      物）。得手後，隨即沿同鄉○○路往臺中市方向逃逸。乙○○倒地時，因頭部碰撞地面而昏倒，並受有臉部、左手
      、左膝蓋擦傷等傷害（傷害部分未據告訴）。子○○與丑
      ○○搶得乙○○之皮包後，即同至臺中縣烏日鄉○○街三
      五號前，朋分搶得之現金，並將皮包及其餘物品丟棄該處
      。嗣經警員據報後，調取上開地點附近路口監視器錄影畫
      面，發現丑○○涉有重嫌，並循線查獲丑○○，始查知上
      情。
（三）復於九十六年十一月二十五日晚間七時五十分許，由子○○騎乘丙○○所有之車牌號碼ＢＷ２－４８５號機車搭載
      丙○○，其二人行經臺中市○○路○段與光復路口時，見
      庚○○獨自一人行走，認有機可乘，遂共同基於意圖為自
      己不法所有之犯意聯絡，由子○○騎乘前揭機車靠近庚○○，趁庚○○不及防備之際，丙○○即徒手搶奪庚○○所
      有之皮包一只（內有現金五千七百五十元、ＳＯＮＹ  Ｅ
      ＲＩＣＳＳＯＮ牌之行動電話一支、鑰匙三支、汽車行車
      執照、駕駛執照、國民身分證、健保卡、信用卡各一張等
      物）得手，隨即迅速逃逸。子○○於九十六年十一月二十
      六日，將搶奪而來之上開手機，變賣給不知情之王清男所
      經營之「源虹通訊行」。嗣經警方據報後，調查通聯調閱
      查詢單發現王清男曾使用上開電話，循線查獲子○○，始
      知上情。
三、案經臺中市警察局第一分局、第四分局、臺中縣警察局烏日
    、豐原分局報請臺灣臺中地方法院檢察署檢察官偵查起訴。
    理    由
一、訊據被告子○○對其有於上揭時、地分別犯搶奪、行使偽造
    私文書等行為，及被告丑○○對犯罪事實二（一）部分之搶
    奪事實，業均於警詢時、偵查中及本院審理時供認不諱，且
    其二人之供述彼此互核一致，且與共同被告癸○○於警詢時
    及偵訊中之自白、證人戊○○、寅○○、辰○○、甲○○、
    辛○○、彭秀珍、丁○○、詹耀文、王森俊、卯○○、洪小
    娟、呂惠君、劉嘉楊、乙○○、林韋伶、庚○○、王清男等
    人分別於警詢時及偵查中證述之情節相符，並有臺中市警察
    局重大刑案通報單七紙、刑案報案處理系統詳細資料七紙、
    臺中縣警察局烏日分局烏日派出所受理各類案件紀錄表一紙
    、臺中縣警察局豐原分局大雅分駐所受理各類案件紀錄表一
    紙、臺中市警察局第四分局大墩派出所受理刑事案件報案三
    聯單一紙、臺中市警察局第四分局大墩派出所受理各類案件
    紀錄表一紙、贓物認領保管單二張、扣押物品目錄表一張、
    通聯調閱查詢單五份、顧客手機出售單一張、讓渡來源切結
    書四張、手機讓渡書一張、刑案現場圖三張、刑案現場照片
    二十九張、刑案現場紀錄表一張、乙○○受傷之照片五張、
    指認照片二張等附卷可憑，足認被告子○○、丑○○二人自
    白核與事實相符，其二人前揭搶奪、行使偽造私文書之犯行
    ，洵堪認定。
二、法律適用部分：
（一）新舊法比較：被告子○○於上開犯罪事實一附表編號１至
      ４之四次搶奪罪、前三次行使偽造私文書罪之行為後，刑
      法業於九十四年一月七日修正，於同年二月二日公布，於
      九十五年七月一日施行。按行為後法律有變更者，適用行
      為時之法律，但行為後之法律有利於行為人者，適用最有
      利於行為人之法律，修正後即現行刑法第二條第一項訂有
      明文。又按比較新舊法，應就罪刑有關之共犯、未遂犯、
      想像競合犯、牽連犯、連續犯、結合犯，以及累犯加重、
      自首減輕暨其他法定加減原因（如身分加減）與加減例等
      一切情形，綜其全部罪刑之結果而為比較，此有最高法院
      九十五年五月二十三日九十五年第八次刑庭會議決議第一
      、（四）則可資參照：
  １、刑法第五十六條連續犯及第五十五條牽連犯之規定均業經
      修正刪除，是於新法修正施行後，被告子○○就上開犯罪
      事實一附表編號１至４之四次搶奪犯罪、前三次行使偽造
      私文書罪犯行，即須分論併罰。此二條規定之刪除雖非犯
      罪構成要件之變更，但顯已影響行為人刑罰之法律效果，
      自屬法律有變更，依新修正刑法第二條第一項規定，比較
      新、舊法結果，仍應適用較有利於被告子○○之行為時法
      律即修正前刑法第五十六條連續犯及第五十五條牽連犯之
      規定。
  ２、刑法第二十八條原規定：「二人以上共同『實施』犯罪之
      行為者，皆為共同正犯。」新法修正為：「二人以上共同
      『實行』犯罪之行為者，皆為共同正犯。」將舊法之「實
      施」修正為「實行」。原「實施」之概念，包含陰謀、預
      備、著手及實行等階段之行為，修正後僅共同實行犯罪行
      為始成立共同正犯。是新法共同正犯之範圍已有限縮，排
      除陰謀犯、預備犯之共同正犯。新舊法就共同正犯之範圍
      既因此而有變動，自屬犯罪後法律有變更，而非僅屬純文
      字修正，應有新舊法比較適用之問題（最高法院九十六年
      度臺上字第九三四號判決要旨參照）。本案之犯罪事實，
      不論依修正前、後刑法第二十八條規定，均成立共同正犯
      ，新法並無較有利於被告，依刑法第二條第一項前段規定
      ，自應適用行為時即修正前之刑法第二十八條之規定。
  ３、綜合上述各條文修正前、後之比較，揆諸前揭最高法院決
      議及修正後刑法第二條第一項規定之「從舊從輕」原則，
      被告自應適用其行為時之法律，即修正前刑法之相關規定
      及修正刪除前罰金罰鍰提高標準條例第二條規定，予以論
      處。
（二）核被告子○○就上開犯罪事實一附表編號一至六及犯罪事
      實二（一）（二）（三）之行為，核均係犯刑法第三百二
      十五條第一項搶奪罪，其就犯罪事實一附表編號七所示之
      行為，核係犯刑法第三百二十五條第三項、第一項之強奪
      未遂罪。被告丑○○上開犯罪事實二（一）之行為，核係
      犯刑法第三百二十五條第一項搶奪罪。再按刑法第二百十
      七條第一項之「署押」，乃指於紙張或物體上簽署之姓名
      ，或其他符號，其作用在示其承認所簽署之文書效力，若
      以捺指紋以代替簽名者，亦屬偽造署押。故被告子○○於
      九十五年六月十四日、九十五年六月十七日、九十五年六
      月二十七日偽造讓渡來源切結書予「捷文通訊行」部分，
      係涉犯刑法第二百十六條、第二百十條行使偽造私文書罪
      ；又其於九十五年八月十六日偽造讓渡來源切結書予「捷
      文通訊行」部分，亦係涉犯刑法第二百十六條、第二百十
      條行使偽造私文書罪。又被告子○○於四份讓渡來源切結
      書上偽簽「劉原勝」署押共二十枚（含簽名八枚、指印十
      二枚），皆為偽造私文書之階段行為，其偽造私文書之低
      度行為，復為其後高度之行使行為所吸收，均不另論罪。
（三）被告子○○就犯罪事實一部分之搶奪犯行，與被告曾豪傑
      有犯意聯絡及行為分擔，應依修正前刑法第二十八條之規
      定論以共同正犯；又被告子○○與被告丑○○、丙○○就
      犯罪事實二之搶奪犯行，被告丑○○犯罪事實二（一）部
      分與被告子○○，皆有犯意聯絡及行為分擔，均應依行為
      時即修正後刑法第二十八條之規定，論以共同正犯。又被
      告子○○就犯罪事實一附表編號１至４所示之四次搶奪犯
      行、前三次行使偽造私文書犯罪，均時間相隔不久，犯罪
      構成要件相同，各顯係基於概括之犯意反覆為之，皆為連
      續犯，依修正前第五十六條連續犯之規定，各論以一罪，
      並均加重其刑。又其所犯連續搶奪罪與連續行使偽造私文
      書罪間，有方法、目的之牽連關係，依修正前刑法第五十
      五條之規定，應從較重之連續搶奪罪處斷。
（四）被告子○○就犯罪事實一附表編號七所示之搶奪行為，其
      已著手搶奪行為之實行，而未生財物置於其實力支配下之
      結果，為未遂犯，依刑法第二十五條第二項之規定，減輕
      其刑。又被告子○○前曾於九十六年間因搶奪案件，經本
      院以九十六年度訴字第一０六六號刑事判決判處有期徒刑
      八月，於九十六年五月二十一日確定，嗣經減刑為有期徒
      刑四月，入監執行後，於九十六年七月二十四日執行完畢
      之事實，有臺灣高等法院被告前案紀錄表、刑案資料查註
      紀錄表各一份附卷可稽，其於五年以內再故意為犯罪事實
      二之三次搶奪犯行，均應依刑法第四十七條第一項，論以
      累犯，並各加重其刑。
（五）另被告子○○上開連續搶奪罪與其餘五次搶奪既遂罪、一
      次搶奪未遂罪、一次行使偽造私文書罪，犯意各別，行為
      互殊，應分論併罰。
（六）爰審酌被告子○○、丑○○二人年輕力壯，竟未思從事正
      當行業，以獲取生活費用，因缺錢花用，共乘機車對路上
      行人及騎士行搶，嚴重影響路上人車安全及社會治安，且
      被告子○○前已有搶奪之前科，入監執行後，不思己過，
      痛改前非，再多次為搶奪犯行，其二人惡性顯然非輕，其
      中犯罪事實二（二）部分，更造成被害人乙○○被拖行倒
      地，因頭部碰撞地面而昏倒，並受有臉部、左手、左膝蓋
      擦傷等傷害，其惡性最重，惟念及被告子○○、丑○○自
      始均坦承犯行，犯後態度尚佳等一切情狀，分別量處如主
      文所示之刑，子○○部分併定如主文所示之應執行之刑，
      以示懲儆。
（七）被告子○○所偽造未扣案之四張讓渡來源切結書，雖為因
      犯罪所生之物，惟該四份讓渡來源切結書交付予「捷文通
      訊行」後，即歸該通訊行所有，自不得予以宣告沒收（最
      高法院五十年臺上字第一九五０號、四十三年臺上字第七
      四七號判例可資參照）。但該四份讓渡來源切結書上所偽
      造之「劉原勝」署押十五枚（含簽名六枚、指印九枚）、
      五枚（含簽名二枚、指印三枚），合計為二十枚，應依刑
      法第二百十九條規定，宣告沒收。
據上論斷，應依刑事訴訟法第二百七十三條之一第一項、第二百
九十九條第一項前段，刑法（修正前、後）第二十八條、（修正
前）第五十六條、（修正前）第五十五條、第三百二十五條第一
項、第三項、第二百十六條、二百十條、第二十五條第二項、第
四十七條第一項、第五十一條第五款、第二百十九條，判決如主
文。
本案經檢察官己○○到庭執行職務
中    華    民    國    97    年    5     月    27    日
                  刑事第十五庭  法  官  楊真明
以上正本證明與原本無異。
如不服本判決，應於收受送達後十日內向本院提出上訴書狀（應
敘述具體理由並附繕本），上訴於臺灣高等法院臺中分院。
上訴書狀如未敘述理由，應於上訴期間屆滿後二十日內補提理由
                                書記官  呂苗澂
中    華    民    國    97    年    5    月    27    日
附表：被告子○○與曾豪傑共犯搶奪案部分
┌──┬───┬────┬─────┬──────────┬───────┬────────┐
│編號│被害人│犯罪時間│ 犯罪地點 │       犯罪方法     │被害人損失財物│     備  註     │
├──┼───┼────┼─────┼──────────┼───────┼────────┤
│  1 │戊○○│九十五年│臺中市中區│子○○騎乘機車搭載曾│皮包一只（內有│                │
│    │      │六月十三│中山路一四│傑豪，趁戊○○不備之│新臺幣（下同）│                │
│    │      │日二十二│三巷一一號│際，由後座癸○○徒手│四千元、國民身│                │
│    │      │時許    │前        │自戊○○左後方搶奪皮│分證、健保卡、│                │
│    │      │        │          │包                  │汽、機車駕駛執│                │
│    │      │        │          │                    │照）          │                │
├──┼───┼────┼─────┼──────────┼───────┼────────┤
│  2 │寅○○│九十五年│臺中市中區│子○○騎乘機車搭載曾│皮包一只（內有│                │
│    │      │六月十九│中華路與民│傑豪，趁步行之寅○○│一萬二千元、國│                │
│    │      │日二十三│族路口    │不備之際，由後座曾傑│民身分證、金融│                │
│    │      │時許    │          │豪徒手自寅○○左後方│卡、信用卡、汽│                │
│    │      │        │          │搶奪皮包            │、機車駕駛執照│                │
│    │      │        │          │                    │、健保卡）    │                │
│    │      │        │          │                    │              │                │
├──┼───┼────┼─────┼──────────┼───────┼────────┤
│  3 │辰○○│九十五年│臺中市中區│子○○騎乘機車搭載曾│皮包一只（內有│                │
│    │      │六月二十│公園路與市│傑豪，趁乘坐機車之賴│五千元、提款卡│                │
│    │      │六日二十│府路口    │婉華不備之際，由後座│、信用卡、行動│                │
│    │      │時四十五│          │癸○○徒手自辰○○左│電話一支、健保│                │
│    │      │分許    │          │後方搶奪皮包        │卡、駕駛執照、│                │
│    │      │        │          │                    │學生證）      │                │
├──┼───┼────┼─────┼──────────┼───────┼────────┤
│  4 │甲○○│九十六年│臺中市中區│子○○騎乘機車搭載曾│皮包一只（內有│                │
│    │      │六月三十│中華路一段│傑豪，趁甲○○不備之│四千五百元、國│                │
│    │      │日二十二│五五之二號│際，由後座癸○○徒手│民身分證、現金│                │
│    │      │時四十五│前        │自甲○○左後方搶奪皮│卡、金融卡、行│                │
│    │      │分許    │          │包                  │車執照）      │                │
├──┼───┼────┼─────┼──────────┼───────┼────────┤
│  5 │辛○○│九十五年│臺中市西區│子○○騎乘機車搭載曾│皮包一只（三百│                │
│    │      │七月七日│臺中港路與│傑豪，趁步行之辛○○│元、行動電話一│                │
│    │      │零時五十│美村路口  │不備之際，由後座曾傑│支、提款卡六張│                │
│    │      │五分許  │          │豪徒手自辛○○右後方│、健保卡、汽、│                │
│    │      │        │          │搶奪皮包            │機車駕駛執照  │                │
│    │      │        │          │                    │）            │                │
├──┼───┼────┼─────┼──────────┼───────┼────────┤
│  6 │壬○○│九十五年│臺中市北區│子○○騎乘機車搭載曾│皮包一只（內有│起訴書附表編號６│
│    │      │八月二十│博館路與博│傑豪，趁壬○○不備之│一萬元、信用卡│被害人誤載為「彭│
│    │      │一日二十│館一街口７│際，由後座癸○○徒手│、金融卡、國民│秀珍」；搶得之物│
│    │      │一時零六│－ＥＬＶＥ│自壬○○後方搶奪皮包│身分證、健保卡│誤載為「一千元」│
│    │      │分許    │Ｎ便利商店│                    │、印章、金戒指│、漏載「金戒指」│
│    │      │        │前        │                    │、行動電話二支│                │
│    │      │        │          │                    │）            │                │
│    │      │        │          │                    │              │                │
├──┼───┼────┼─────┼──────────┼───────┼────────┤
│  7 │丁○○│九十五年│臺中市西區│子○○騎乘機車搭載曾│無（未遂）    │                │
│    │      │八月二十│美村路一段│傑豪，趁丁○○不備之│              │                │
│    │      │三日二十│四三號前  │際，由後座癸○○徒手│              │                │
│    │      │一時許  │          │自丁○○右後方搶奪皮│              │                │
│    │      │        │          │包                  │              │                │
└──┴───┴────┴─────┴──────────┴───────┴────────┘
附錄本判決論罪科刑法條
刑法第三百二十五條：
  意圖為自己或第三人不法之所有，而搶奪他人之動產者，處六
  月以上五年以下有期徒刑。
  因而致人於死者，處無期徒刑或七年以上有期徒刑，致重傷者
  ，處三年以上十年以下有期徒刑。
  第一項之未遂犯罰之。
刑法第二百十六條：
  行使第二百十條至第二百十五條之文書者，依偽造、變造文書
  或登載不實事項或使登載不實事項之規定處斷。
刑法第二百十條：
  偽造、變造私文書，足以生損害於公眾或他人者，處五年以下
  有期徒刑。


司法院資訊處製作；財團法人民間司法改革基金會備份。
